臺灣新北地方法院刑事判決　　　　　 110年度審易緝字第37號
公　訴　人　臺灣新北地方檢察署檢察官
被　　　告　范廷達



上列被告因侵占案件，經檢察官提起公訴（109年度偵緝字第153
1 號），被告於準備程序進行中就被訴事實為有罪之陳述，經本
院合議庭裁定由受命法官獨任進行簡式審判程序並判決如下：
    主  文
范廷達犯業務侵占罪，處有期徒刑陸月，如易科罰金，以新臺幣
壹仟元折算壹日。
未扣案之犯罪所得現金新臺幣伍萬肆仟柒佰玖拾貳元沒收，於全
部或一部不能沒收或不宜執行沒收時，追徵其價額。
    事實及理由
一、本件犯罪事實及證據，除證據部分另補充「被告范廷達於本
    院準備程序及審理中之自白」外，其餘均引用如附件起訴書
    之記載。
二、論罪科刑：
㈠、按行為後法律有變更者，始有刑法第2條第1項之從舊從輕主
    義規定之適用，而所謂行為後法律有變更者，係包括構成要
    件之變更而有擴張或限縮，或法定刑度之變更。行為後法律
    有無變更，端視所適用處罰之成罪或科刑條件之實質內容，
    修正前後法律所定要件有無不同而斷。若新、舊法之條文內
    容雖有所修正，然其修正係無關乎要件內容之不同或處罰之
    輕重，僅為文字、文義之修正或原有實務見解、法理之明文
    化或僅條次之移列等，無關有利或不利於行為人，則非屬該
    條所指之法律有變更，自不生新舊法比較之問題，應依一般
    法律適用原則，適用裁判時法（最高法院96年度台上字第37
    73號判決、95年第21次刑事庭會議決議意旨意旨參照）。查
    被告范廷達行為後，刑法第336條業於民國108年12月25日修
    正公布，自108年12月27日施行。查修正後條文有關罰金刑
    部分，僅係將刑法施行法第1條之1第2項前段之規定有關罰
    金刑數額提高30倍之規定具體明文化，對被告而言，適用修
    正前後之規定並無不同，是此項修正自不屬於刑法第2條之
    法律變更，本身尚無比較新舊法之問題，是修正結果對於被
    告並無有利或不利之影響，依一般法律適用原則，適用裁判
    時法即修正後刑法第336條之規定，先予敘明。
㈡、核被告所為，係犯刑法第336條第2項之業務侵占罪。爰審酌
    被告明知收受之銷售款項係告訴人陳永華所有，竟恣意侵占
    入己，法治觀念顯有不足，應予非難，兼衡被告之素行（見
    本院卷附臺灣高等法院被告前案紀錄表1份）、大學肄業之
    智識程度（見本院卷附個人戶籍資料1份）、家庭經濟狀況
    貧困（見臺灣新北地方檢察署109年度偵緝字第1531號卷第9
    頁被告調查筆錄受詢問人欄）、入監前工作日薪新臺幣（下
    同）1,500元至2,000元、無需撫養之人、所侵占款項之數額
    ，及被告犯後雖坦承犯行，惟尚未與告訴人達成和解等一切
    情狀，量處如主文所示之刑，並諭知易科罰金之折算標準，
    以資懲儆。
三、沒收部分：
    查被告所侵占之現金54,792元，屬被告犯罪所得，未扣案且
    未實際合法發還告訴人，宣告沒收亦無過苛、欠缺刑法上之
    重要性、犯罪所得價值低微，或為維持受宣告人生活條件之
    必要等情形，爰依刑法第38條之1第1 項前段及第3項之規定
    宣告沒收，並於全部或一部不能沒收或不宜執行沒收時，追
    徵其價額。
據上論斷，應依刑事訴訟法第273條之1第1 項、第299條第1項前
段、第310條之2、第454條第2項，判決如主文。
本案經檢察官王凌亞偵查起訴，由檢察官高智美到庭執行公訴。
中    華    民    國   110    年    11    月    30    日
                  刑事第二十三庭  法  官  傅明華
上列正本證明與原本無異。
如不服本判決，應於判決送達後 20 日內敘明上訴理由，向本院
提出上訴狀(應附繕本)，上訴於臺灣高等法院。其未敘述上訴理
由者，應於上訴期間屆滿後20日內向本院補提理由書「切勿逕送
上級法院」。
                                  書記官  黃毓琪
中    華    民    國   110    年    11    月    30    日
附錄本案論罪科刑法條全文：
中華民國刑法第336條第2項
對於業務上所持有之物，犯前條第 1 項之罪者，處 6 月以上 5
年以下有期徒刑，得併科 9 萬元以下罰金。
--------------------------------------------------------
附件：
臺灣新北地方檢察署檢察官起訴書
                                   109年度偵緝字第1531號
    被      告  范廷達  男  29歲（民國00年0月00日生）
                        住新北市○○區○○里00鄰○○路0
                          段000號14樓
                        國民身分證統一編號：Z000000000號
上列被告因侵占案件，已經偵查終結，認應提起公訴，茲將犯罪
事實及證據並所犯法條分敘如下：
        犯罪事實
一、范廷達與楊慧祺（業已為不起訴處分確定）前為男女朋友，
    於民國 108 年 2 月 21 日起，擔任由陳永華經營之藝冠皮
    件商行銷售人員，約定由陳永華提供皮件，范廷達及楊慧祺
    至市場零售後，交還販售所得，再由陳永華計算並發放每月
    薪資及利潤，為從事業務之人。然范廷達於108年3月28日，
    意圖為自己不法之所有，基於侵占之犯意，本應將如附表一
    所示之銷售額共新台幣（下同）5 萬4792元返還予陳永華，
    然范廷達卻拒不返還，將銷售額侵占入己。
二、案經陳永華訴請新北市政府警察局蘆洲分局報告偵辦。
        證據並所犯法條
一、證據清單及待證事實：
┌──┬───────────┬────────────┐
│編號│        證據名稱      │        待證事實        │
├──┼───────────┼────────────┤
│1   │被告范廷達於警詢及偵查│坦承將應交還告訴人陳永華│
│    │中之自白              │之貨款約 9 至 10 萬元， │
│    │                      │然卻交付友人還債之行為。│
├──┼───────────┼────────────┤
│2   │告訴人陳永華警詢及偵訊│被告向告訴人批發皮件進行│
│    │中之陳述              │銷售，未繳回貨款，且拒不│
│    │                      │聯繫之事實。            │
├──┼───────────┼────────────┤
│3   │同案被告楊惠祺於警詢及│被告向告訴人批發皮件進行│
│    │偵查中之陳述          │銷售，收受貨款未上繳告訴│
│    │                      │人之事實                │
├──┼───────────┼────────────┤
│4   │被告與告訴人之對話紀錄│被告向告訴人批發皮件進行│
│    │1 份                  │銷售後，因未將貨款上繳告│
│    │                      │訴人，雙方進行協調之事實│
├──┼───────────┼────────────┤
│5   │盤點單 4 張、被告簽收 │被告向告訴人批發皮件進行│
│    │之109/2/26皮件清單 1  │銷售之事實。            │
│    │張、告訴人手寫攤位租金│                        │
│    │紀錄表 1 張、估價單 5 │                        │
│    │張                    │                        │
└──┴───────────┴────────────┘
二、核被告所為，係犯刑法第 336 條第 2 項之業務侵占罪嫌。
    被告之犯罪所得，請依刑法第38條之1第1項、第3 項規定，
    宣告沒收之。於全部或一部不能沒收或不宜執行沒收時，宣
    告追徵其價額。
三、至告訴暨新北市政府警察局蘆洲分局報告意旨另認被告本應
    將附表二所示之預支薪資及借貸共 12 萬元返還予告訴人，
    然卻於 108 年 3 月 28 日後拒不聯繫亦不返還，因認被告
    涉犯刑法第 336 條第 2 項業務侵占罪嫌。
  ㈠然按犯罪事實應依證據認定之，無證據不得認定犯罪事實，
    刑事訴訟法第 154 條第 2 項定有明文。再認定不利於被告
    之事實，須依積極證據，苟積極證據不足為不利於被告事實
    之認定時，即應為有利於被告之認定。
  ㈡訊據被告固坦承有向告訴人預支薪資等事實，然堅詞否認有
    何上開犯行，辯稱：我認為這應該是我要拿的薪資，因為告
    訴人本來就有跟我們約定半個月可以預支1 次薪資，這並非
    是我與告訴人間的借款；至於108年2月21日借款，是因為當
    時有緩刑要賠錢，所以我向告訴人借錢去還，其他做為生活
    費，告訴人說這筆錢等我們工作的時後慢慢還，所以我也沒
    有要騙告訴人的意思等語。經查：被告向告訴人拿取上開款
    項係預支薪資及借貸乙節，業經告訴人於偵查及警詢中陳述
    在卷，另有告訴人提供之借據1張、108年3 月20日估價單、
    108年3月11日估價單影本2 張在卷可考，是被告因故向告訴
    人預支薪水及借貸用於個人用途，尚非屬將告訴人交付持有
    之物，以所有之意思使用收益之行為，核與易持有為所有之
    侵占行為有間，尚難逕以刑法侵占罪嫌相繩。又被告向告訴
    人批發皮件後，確有進行銷售等情，業經同案被告楊慧祺及
    告訴人於警詢及偵查中陳述至明，另有告訴人及被告之通訊
    軟體LINE對話紀錄1 份在卷可考，是被告認其有銷售行為故
    可領取薪資等語尚非無稽，被告既曾有工作事實，則其主觀
    上認其領取薪資之行為已難認有何不法所有意圖，益徵被告
    尚無侵占之主觀犯意，無涉刑法侵占罪責。綜上，縱被告嗣
    後因故未能繼續銷售皮件，亦無清償告訴人溢領之薪資或借
    款，亦難憑此推論被告與告訴人領取上開款項後私用之行為
    已涉犯刑法侵占罪責。被告固有積欠告訴人此部分上開款項
    未還，然此應屬民事債務糾紛，宜循民事救濟途徑處理。綜
    上，應認被告此部分犯罪嫌疑不足。
  ㈢惟此部分如成立犯罪，與前開起訴部分具有基礎事實同一，
    係屬同一行為，為前開起訴效力所及，爰不另為不起訴處分
    ，附此敘明。
四、依刑事訴訟法第251條第1項提起公訴。
    此  致
臺灣新北地方法院
中    華    民    國   109    年    9     月    11    日
                              檢 察 官    王  凌  亞
附表一
┌──┬─────────┬─────────┐
│編號│項目              │價額              │
├──┼─────────┼─────────┤
│1   │108 年 2 月 27 日 │+13萬0058元       │
│    │至 3 月 27 日間被 │                  │
│    │告交還告訴人之營業│                  │
│    │額                │                  │
├──┼─────────┼─────────┤
│2   │告訴人墊付之租金  │-6400元           │
├──┼─────────┼─────────┤
│3   │告訴人交付被告之皮│-17萬8450元       │
│    │件扣除楊慧祺交還之│                  │
│    │皮件，仍未歸還及清│                  │
│    │償之剩餘皮件價額（│                  │
│    │以成本計算）      │                  │
├──┼─────────┼─────────┤
│    │被告未歸還貨款    │共5萬4792元       │
└──┴─────────┴─────────┘
附表二
┌───┬───────────┬─────────┐
│編號  │項目                  │金額              │
├───┼───────────┼─────────┤
│1     │108年2月21日借款      │4萬5000元         │
├───┼───────────┼─────────┤
│2     │108年3月11日預支薪資  │2萬5000元         │
├───┼───────────┼─────────┤
│3     │108年3月15日預支薪資  │4萬元             │
├───┼───────────┼─────────┤
│4     │108年3月20日預支薪資  │1萬元             │
└───┴───────────┴─────────┘